【裁判字號】    89,易,1185
【裁判日期】    891102
【裁判案由】    傷害
【裁判全文】
臺灣臺南地方法院刑事判決                        八十九年度易字第一一八五號
    公  訴  人  臺灣臺南地方法院檢察署檢察官
    被      告  丙○○
右列被告因傷害案件，經檢察官提起公訴（八十八年度偵字第一三三七八號、八十八
年度偵字第一五一九一號），本院判決如左：
    主  文
丙○○無罪。
    理  由
一、公訴意旨略以：被告丙○○原係告訴人甲○○之媳婦（丙○○與甲○○之子洪靖
    傑現已離婚），告訴人甲○○於民國八十八年九月二十二日中午十二時許，至臺
    南市○區○○街四十六號三樓丙○○住處找丙○○，二人因故起爭執，旋各自基
    於傷害之犯意，相互拉扯並互毆（甲○○所涉傷害部分業經本院審結），甲○○
    因而受有右前臂皮膚刮痕五×０‧一公分、四‧五×０‧一公分、三‧五×０‧
    一公分，及左前臂皮膚刮痕五×０‧一公分、七×０‧一公分、六×０‧一公分
    、五×０‧一公分、四‧五×０‧一公分等傷害，因認被告涉有刑法第二百七十
    七條第一項之傷害罪嫌云云。
二、按犯罪事實應依證據認定之，無證據不得推定其犯罪事實。又不能證明被告犯罪
    者，應諭知無罪之判決，刑事訴訟法第一百五十四條、第三百零一條第一項分別
    定有明文。次按被告之自白不得作為有罪判決之唯一證據；仍應調查其他必要之
    證據，以察其是否與事實相符，刑事訴訟法第一百五十六條第二項亦規定甚詳。
    自白係被告之認罪行為，其證據證明力最強，立法猶規定不得作為有罪判決之唯
    一證據；則舉重以明輕，與被告利害相反之告訴人或被害人之指訴，既係以使被
    告受刑事追訴為目的，尤亦不得作為有罪判決之唯一證據。再按認定被告有罪之
    事實應憑證據；如未能發現相當之證據，或證據不足以證明，自不能以推測或擬
    制之方法，以為裁判之基礎；且認定事實所憑之證據，其為訴訟上之證明，須達
    於通常一般人均不致有所懷疑，而得確信其為事實之程度者，始得據為有罪之認
    定；倘其證明尚未達到此一程度，而有合理之懷疑存在時，尚難為有罪之認定基
    礎；苟積極證據不足為不利於被告事實之認定時，即應為有利於被告之認定，更
    不必有何有利之證據（最高法院七十六年台上字第四九八六號判例參照）。申言
    之，證據資料在證據法則上尚有對被告有利之存疑時，如無法依客觀方法排除此
    項合理之可疑時，依「罪疑利益歸被告原則」，不得以此項證據資料作為有罪判
    決之依據，此為當然之法理，合先敘明。
三、公訴人認被告丙○○涉有前揭傷害犯行，無非以右揭事實業據告訴人甲○○指訴
    綦詳，並有德興外科診所之診斷證明書乙紙為其主要論據。訊據被告丙○○堅決
    否認有何傷害之犯行，辯稱：告訴人於右揭時間至伊住處，甫進門，隨即出手毆
    打伊，並抓伊頭髮，伊手抱二歲之小孩，根本無法還手，亦未毆打告訴人等語。
    經查，本件案發當時告訴人係穿著短袖外套，且手臂遭被告刺傷後，因傷口有流
    很多血，即用手按住傷口等情，業據告訴人自承在卷（詳本院八十九年十月十九
    日審判筆錄），證人即被告丙○○之房東乙○○○於另案即經本案被告丙○○告
    訴告訴人甲○○傷害之本院八十八年度易字第三三三一號案件中（以下簡稱另案
    ）證稱：「（問：八十八年九月二十二日十二時許，有無看到被告與告訴人在爭
    執？）有的。告訴人（即本案被告）與被告（即本案告訴人）在爭執時，告訴人
    手上有抱小孩，被告拿長約三尺類似棍子的東西毆打告訴人全身，告訴人臉部等
    處成傷」，「（問：當天被告與告訴人發生事情，被告（即本案告訴人）有無受
    傷？）我沒有看到被告受傷」等語（見另案八十九年四月二十日訊問筆錄），且
    證人乙○○○於本院調查時亦證稱：「當時我在四樓，聽到丙○○在叫說有人打
    她，叫我救她，我下來三樓看見洪珮純抱著小孩，她婆婆有打她」，又訊以：「
    有無見到甲○○有受傷？」，答以：「沒有，我看見她婆婆（即告訴人甲○○）
    打她，丙○○沒有打她婆婆，她抱著小孩，沒法出手打人」，另訊以：「當時丙○○有無受傷？手上有無拿東西？」，答稱：「有，丙○○的臉有腫，她抱著小
    孩，沒有拿東西」等語（詳見本院八十九年十月二日訊問筆錄），足徵被告當時
    確實手抱小孩，並未毆打告訴人，且倘被告確有傷害告訴人，致告訴人手臂流血
    受傷之犯行，證人乙○○○在場勸架，斷無未看見之理。另參以質之證人即案發
    時正在一樓，而與被告丙○○均為證人乙○○○房客之鄧洪素貞，其於本院訊問
    時結證稱：「丙○○的婆婆（即告訴人甲○○）由樓上下來時，我正在一樓，‧
    ‧‧丙○○的公公在門口等甲○○，她先生問她有沒有打到丙○○，甲○○說有
    ，甲○○下樓時，我在一樓遇見她」、「（問：有無見到甲○○有受傷？）我看
    她下來時，手臂沒有什麼異樣」等語（詳見本院八十九年十月二日訊問筆錄），
    益徵告訴人之手臂並未受有傷害，被告前開所辯尚非虛妄。至卷附德興外科診所
    之診斷證明書雖記載告訴人右前臂皮膚刮痕五×０‧一公分、四‧五×０‧一公
    分、三‧五×０‧一公分，及左前臂皮膚刮痕五×０‧一公分、七×０‧一公分
    、六×０‧一公分、五×０‧一公分、四‧五×０‧一公分，且本院依職權函詢
    新興醫院有關告訴人甲○○於八十八年九月二十二日下午是否曾前往就診乙節，
    新興醫院檢附甲○○之病歷資料並函覆稱：八十八年九月二十二日下午甲○○確
    實至本院就醫等語，惟該診斷證明書及病歷資料僅能證明被告於驗傷當時受有前
    開傷害之事實，尚不足以證明該等傷害係被告所造成，何況，被告所辯內容既有
    可能為真，對被告有利之存疑即屬存在，本院即無從形成超越合理可疑之確信心
    證，以便為被告有罪之判決；申言之，在無法依客觀方法排除此項合理之可疑時
    ，自不得遽為不利被告事實之認定，而認被告有傷害之犯行。此外，復查無其他
    積極證據足以證明被告有前述之犯行，揆諸上述規定，不能證明被告犯罪，自應
    為其無罪之諭知。
據上論斷，應依刑事訴訟法第三百零一條第一項，判決如主文。
本案經檢察官曲鴻煜到庭執行職務
中      華      民      國      八十九      年      十一    月    二    日
                                      臺灣臺南地方法院刑事第二庭
                                          法  官  鄭  燕  璘
右正本證明與原本無異。
如不服本判決，應於判決送達後十日內，向本院提出上訴狀。
                                          書記官  田  富  蓉
中      華      民      國      八十九      年      十一    月    三    日


司法院資訊處製作；財團法人民間司法改革基金會備份。
